【裁判字號】    89,訴,1348
【裁判日期】    890728
【裁判案由】    偽造文書
【裁判全文】
臺灣臺中地方法院刑事判決                        八十九年度訴字第一三四八號
    公  訴  人  臺灣台中地方法院檢察署檢察官
    被      告  乙○○
右列被告因偽造文書案件，經檢察官提起公訴（八十九年度偵緝字第三五一號），本
院判決如左：
    主  文
乙○○行使偽造私文書，足以生損害於他人，處有期徒刑肆月；緩刑貳年。
票號ＨＪ0000000號、發票人劉雪櫻、付款人台中市第二信用合作社北屯分社
、帳號一七九○–八號、票載發票日民國八十六年四月二十日、面額新台幣壹拾萬元
之支票背面偽造之「丁○○」署押壹枚沒收。
    事  實
一、緣乙○○自民國八十五年間起，即陸續向友人丁○○調借支票使用，並約定乙○○須於所調借支票之票載發票日屆期時，籌款存入傳義宏名下之支票存款帳戶內
    以供支票之執票人提兌。另丙○○因與劉雪櫻共同參加乙○○與其妻陳麗美於民
    國八十五年十月二十日起至八十七年十月二十日止，所召集每會新台幣（下同）
    十萬元之民間互助會（支票會），丙○○因於八十六年三月份標得會款，乃於收
    受得標標金之同時，交付陳麗美十二紙支票（發票人均為劉雪櫻、付款人均為台
    中市第二信用合作社北屯分社、帳號一七九○–八號、面額均各為十萬元，票載
    發票日分別自八十六年四月二十日起至八十七年五月二十日止、票號自ＨＪ00
    000000至ＨＪ0000000號、及ＨＪ0000000至ＨＪ0000
    000號）供為日後死會會款之給付。乙○○因前向丁○○所調借之支票業將屆
    期，其為籌款存入傳義宏之支票存款帳戶內以供提兌，乃自陳麗美處取得丙○○
    所交付之票號ＨＪ0000000四號、發票人劉雪櫻、付款人台中市第二信用
    合作社北屯分社、票載日期民國八十六年四月二十日、面額十萬元支票一紙，並
    在未經丁○○之同意或授權下，竟於八十六年四月二十日（起訴書誤載為四月二
    十一日）下午，在其位於台中市○○街四六號公司處，除以自己名義在該紙支票
    背面背書外，另偽造丁○○之署押一枚以為背書後，再持向不知情之公司同事甲○○調借現金，足以生損害於丁○○、甲○○，嗣於翌日（四月二十一日）甲○○將該紙支票委託台中市第三信用合作社國光分社提示交換並獲付款，後因丙○○與丁○○閒聊中，丁○○表示未曾於該紙支票上背書，始發現上情。
二、案經丙○○告發後由臺灣臺中地方法院檢察署檢察官偵查起訴。
    理  由
一、訊據被告乙○○對確有於右揭時、地未經丁○○之同意或授權，即在該紙票號Ｈ
    Ｊ0000000四號、發票人劉雪櫻、付款人台中市第二信用合作社北屯分社
    、帳號一七九○–八號、票載發票日民國八十六年四月二十日、面額新台幣壹拾
    萬元之支票背面偽造「丁○○」之署押一枚以為背書後，並持向甲○○調現等事
    實，坦承在卷，核與告發人丙○○、被害人丁○○於偵查中所指述情形相符，復
    有支票正、反面影本一紙附於偵查卷內可資佐證，被告乙○○所為自白，核與事
    實相符，事證明確，犯行堪以認定。
二、按支票上之背書，係發票後另一票據行為，在支票背面偽造他人署押為背書，並
    持以行使，自屬行使偽造私文書之行為；又偽造支票背書，在票據法上係表示對
    支票負擔保責任之意思，為法律規定之文書，並非依習慣表示一定用意之證明，
    應成立刑法第二百十條之偽造私文書罪（最高法院五十九年台上字第二五八八號
    判例意旨、六十四年七月十五日刑事庭決議參照）。核被告乙○○所為，係犯刑
    法第二百十六條、第二百十條之行使偽造私文書罪，其偽造署押（背書）之行為
    ，為偽造私文書之部分行為；又偽造私文書之低度行為，為行使之高度行為所吸
    收，均不另論罪。爰審酌被告乙○○素行良好、偽造被害人丁○○名義背書係為
    籌款以供丁○○所出借之支票得獲兌現、其行為雖造成被害人丁○○有負擔十萬
    元票據擔保責任之危險，惟該紙支票業獲兌現，並未造成被害人丁○○實際損害
    ，及其犯後能坦承犯行、態度良好等一切情狀，量處如主文所示之刑。末查，被
    告乙○○前未曾受有期徒刑以上刑之宣告，有台灣高等法院被告全國前案刑事紀
    錄表一份在卷足稽，其經此次刑之偵審程序及罪刑宣告，日後當知警惕而信無再
    犯之虞，本院因認對其所宣告之刑，以暫不執行為適當，爰併予宣告緩刑二年，
    以啟自新。另票號ＨＪ0000000號、發票人劉雪櫻、付款人台中市第二信
    用合作社北屯分社、帳號一七九○–八號、票載發票日民國八十六年四月二十日
    、面額新台幣壹拾萬元之支票背面偽造之「丁○○」署押一枚，不問屬於犯人與
    否，應依刑法第二百十九條之規定宣告沒收。
據上論斷，應依刑事訴訟法第二百九十九條第一項前段，刑法第二百十六條、第二百
十條、第二百十九條、第七十四條第一款，判決如主文。
中      華      民      國    八十九    年      七      月    二十八    日
                                臺灣臺中地方法院刑事第七庭
                                    法  官  林  宗  成
右正本證明與原本無異。
如不服本判決，應於送達後十日內向本院提出上訴狀（須附繕本），上訴於台灣高等
法院台中分院。
                                    書記官
中      華      民      國    八十九    年     七       月    二十八    日
附錄論罪科刑法條
刑法第二百十條
偽造、變造私文書，足以生損害於公眾或他人者，處五年以下有期徒刑。
刑法第二百一十六條
行使第二百十條至第二百十五條之文書者，依偽造、變造文書或登載不實
事項或使登載不實事項之規定處斷。


司法院資訊處製作；財團法人民間司法改革基金會備份。
